【裁判字號】    98,簡上,139
【裁判日期】    990318
【裁判案由】    給付會款
【裁判全文】
臺灣臺北地方法院民事判決             98年度簡上字第139號
上  訴  人  丙○○
訴訟代理人  丁○○
被上訴人    乙○○
訴訟代理人  甲○○
                        樓
            戊○○
上列當事人間請求給付會款事件，上訴人對於中華民國97年12月
26日臺灣臺北地方法院新店簡易庭97年度店簡字第1504號第一審
判決提起上訴，本院於民國99年3月10日言詞辯論終結，判決如
下：
    主  文
上訴駁回。
第二審訴訟費用由上訴人負擔。
    事實及理由
一、上訴人起訴主張：被上訴人參加上訴人於民國95年1 月10日
    所召集，含會首共31會之合會（下稱系爭合會），會期自95
    年1月10日起至97年6月10日止，每會新臺幣（下同）1 萬元
    ，每月10日下午4點開標。95年5月10日，被上訴人以1900元
    得標，共取得25萬2500元會款。詎被告自96年7 月10日起即
    拒不依約繳交會費，共積欠12萬元死會會費未繳，為此提起
    本件訴訟。原審駁回上訴人之全部請求，上訴人不服提起上
    訴，並聲明：（一）原判決廢棄；（二）請求被上訴人給付
    12萬元，及自97年6月7日起至清償日止，按週年利率百分之
    5計算之利息。
二、被上訴人則以：伊確實有於95年6 月10日得標，願依法給付
    剩餘會費12萬元；且先前上訴人未履行會首義務又涉及詐欺
    ，致系爭合會於95年11月10日停標後，伊仍有繼續繳納會費
    ，故自伊於95年6月10日得標後至96年6月10日止，共已繳納
    13萬元死會會費，其中95年11月10日之會費1 萬元係依上訴
    人之指示交付予訴外人曹玲錦，餘12萬元皆交付予上訴人收
    受。嗣於96年5 月30日，系爭合會未得標會員委託訴外人甲
    ○○及戊○○寄發存證信函予伊，以上訴人涉嫌詐欺停標為
    由，要求伊暫停給付會費，使伊不知該如何及向何人給付會
    費，方會於96年7 月10日起停止繳納會費等語資為抗辯。並
    聲明：上訴駁回。
三、兩造不爭執事項：
（一）被上訴人參加以上訴人為會首之合會1會，會期自95年1月
      10日起至97年6月10日止，連會首共31人，每會會費1萬元
      ，每月10日下午4點開標。
（二）95年5 月10日，被上訴人以1900元得標，共取得25萬2500
      元會款。
（三）95年11月10日，該合會於第11會停標，尚餘20會。
（四）被上訴人於95年11 月10日停標後仍有繳納會費，自95年6
      月10日得標後至96年6 月10日止，被上訴人共繳納13萬元
      死會會費，其中95年11月10日之會費1 萬元係依上訴人之
      指示交付予曹玲錦，餘12萬元皆交付予上訴人收受。
（五）96年5 月30日，甲○○與戊○○寄發存證信函予被上訴人
      ，以上訴人涉嫌詐欺停標為由，要求被上訴人暫停給付死
      會會費予上訴人。
（六）自96年7月10日起被上訴人即未繳納死會會費，截至97年6
      月10 日止，共積欠12萬元死會會費未繳。
四、本件爭點：上訴人請求被上訴人給付12萬元死會會費，及自
    97 年6月7日起至清償日止，按週年利率百分之5計算之利息
    ，有無理由？
五、得心證之理由：
（一）按會員應於每期標會後3 日內交付會款；會首應於前項期
      限內，代得標會員收取會款，連同自己之會款，於期滿之
      翌日前交付得標會員，逾期未收取之會款，會首應代為給
      付；會首依前項規定收取會款，在未交付得標會員前，對
      其喪失、毀損，應負責任。又因會首破產、逃匿或有其他
      事由致合會不能繼續進行時，會首及已得標會員應給付之
      各期會款，應於每屆標會期日平均交付於未得標之會員；
      會首就已得標會員依前項規定應給付之各期會款，負連帶
      責任；會首或已得標會員依第1 項規定應平均交付於未得
      標會員之會款遲延給付，其遲付之數額已達兩期之總額時
      ，該未得標會員得請求其給付全部會款，民法第709條之7
      第1項、第2項、第3項前段、第709 條之9第1項前段、第2
      項、第3 項分別定有明文。是以，依前開規定，可知系爭
      合會之權利義務關係存在於會員與會員之間，而會首僅有
      於每期標會後三日內代得標會員收取會款之權利及義務而
      已，於會首破產、逃匿或有其他事由致合會不能繼續進行
      時，已得標會員及會首應平均將會款交付於未得標會員。
（二）經查，系爭合會於95年11月10日停標，被上訴人自96 年7
      月10日起至97年6 月10日止，共積欠12萬元死會會費未繳
      乙節，為兩造所不爭執，是揆諸上揭法條之規定，既系爭
      合會之權利義務關係乃存於會員與會員之間，被上訴人即
      應將其所積欠之12萬元死會會費交付予未得標之其他會員
      ，且上訴人須就此負連帶責任，此並經本院98年度簡上字
      第189 號判決確定在案（見本院卷第57頁至第61頁）。又
      上訴人雖主張伊與其他未得標之會員已達成協議，並由上
      訴人就渠等協議後之金額開立本票以為擔保，是被上訴人
      應將該12萬元死會會費交付予上訴人云云；然上訴人未舉
      證證明伊所開立予其他未得標會員之本票是否已清償完畢
      ，依民法第320 條之規定，當此本票債務未履行時，上訴
      人就伊與被上訴人對於其他未得標會員之連帶給付會款債
      務並未因此而消滅，故上訴人之上開主張並無理由。
六、綜上所述，本件被上訴人固為已得標會員，且自95年11月10
    日系爭合會停標後，至97年6 月10日系爭合會期間屆滿之日
    止，尚積欠12萬元死會會費；惟依民法第709條之9之規定，
    被上訴人應係對未得標會員負有會款債務，至上訴人對被上
    訴人則無會款債權之問題。從而，上訴人請求被上訴人給付
    12 萬元及自支付命令送達翌日即97年6 月7日起至清償日止
    ，按週年利率百分之5 計算之利息，洵屬無據，應予駁回。
    是原審判命駁回上訴人之訴，於法並無不合，上訴意旨指摘
    原判決不當，求予廢棄改判，為無理由，應予駁回其上訴。
七、本件事證已臻明確，兩造其餘攻擊防禦方法與判決之結果不
    生影響，爰不另贅論，併此敘明。
八、訴訟費用負擔之依據：民事訴訟法第78條。
中    華    民    國    99    年    3     月    18    日
              民事第二庭    審判長法  官  張松鈞
                                  法  官  鍾素鳳
                                  法  官  羅郁婷
以上正本係照原本作成。
本判決不得上訴。
中    華    民    國    99    年    3     月    18    日
                                  書記官  楊婷雅

司法院資訊處製作；財團法人民間司法改革基金會備份。
